【裁判字號】    97,小上,49
【裁判日期】    970630
【裁判案由】    損害賠償
【裁判全文】
臺灣臺中地方法院民事裁定              97年度小上字第49號
上  訴  人  總瑩建設股份有限公司
法定代理人  甲○○○
被上訴人    乙○
上列當事人間請求損害賠償事件，上訴人對於民國97年3月31日
本院台中簡易庭96年度中小字第4541號第一審小額民事判決提起
上訴，本院合議庭裁定如下：
    主  文
上訴駁回。
第二審訴訟費用新臺幣壹仟伍佰元由上訴人負擔。
    理  由
一、按對於小額程序之第一審裁判之上訴或抗告，非以其違背法
    令為理由，不得為之。又上訴狀內應記載上訴理由，表明(一)
    原判決所違背之法令及其具體內容。(二)依訴訟資料可認為原
    判決有違背法令之具體事實，民事訴訟法第436條之24第2項
    、第436條之25分別定有明文。又所謂判決有違背法令，乃
    指判決不適用法規或適用不當，亦為同法第468條所明定，
    此亦為小額事件之上訴程序所準用（民事訴訟法第436條之3
    2第2項參照）。再以判決有不適用法規或適用不當為上訴理
    由時，其上訴狀或理由書應有具體之指摘，並揭示該法規之
    條項或內容，若係成文法以外之法則，應揭示該法則之旨趣
    ，倘為司法院解釋或最高法院之判例，則應揭示該判解之字
    號或其內容，如依民事訴訟法第469條所列第1款至第5款理
    由提起上訴時（第6款未準用，參照民事訴訟法第436條之32
    第2項規定），其上訴狀或理由書應揭示合於該條款之事實
    。另因小額事件之上訴程序，並未準用民事訴訟法第469條
    第6款之規定，故不得以判決不備理由或理由矛盾之違背法
    令規定，作為上訴第二審之理由。如上訴人提起上訴，其訴
    狀所載，僅就原審取捨證據任加指摘，並未具體指出原判決
    違背何等法規，其上訴即難認為合法，最高法院著有71年臺
    上字第314號判例意旨足資參照。次按上訴不合法者，第二
    審法院應以裁定駁回之，民事訴訟法第444條第1項前段定有
    明文，且於小額事件之上訴程序亦準用之，此參照民事訴訟
    法第436條之32第2項規定自明。
二、本件上訴人係對小額訴訟之原審判決提起上訴，依其上訴理
    由狀所載上訴意旨略謂：
（一）原審認定系爭協議之簽訂，被上訴人並無脅迫上訴人公司
      人員，顯然與卷證事實不合，蓋由上訴人在協議書中完全
      退讓，甚至與房屋修繕事宜無關之事實，上訴人竟同意予
      以支付，以及嗣後被上訴人提出刑事告訴，亦將上訴人公
      司所有關係人列為共同被告，即可得而知。
（二）退步言之，如不認上訴人被脅迫而得撤銷系爭協議，則上
      訴人以上訴狀為解除兩造於96年5月31日所訂立系爭協議
      。
（三）系爭房屋之瑕疵，上訴人已派工修繕完成，惟被上訴人除
      未盡協力之義務外，更對上訴人之修繕吹毛求疵，均以不
      滿意回應，故上訴人應無違約問題，縱有違約，亦屬甚微
      。
（四）最高法院77年台上字第2555號判決要旨謂：違約金若屬損
      害賠償性質之違約金，通常債權人僅得就本案之給付或違
      約金之請求權中擇一行使等語，本件被上訴人既已請求給
      付違約金，則表示上訴人已履行契約義務完畢。依糸爭協
      議第2條約定：上訴人完成修繕時，被上訴人應繳付契稅
      、代書規費、保險費等代收款予甲方。社區管委會成立時
      須繳納管理基金新臺幣（下同）1萬元等語。此為雙務契
      約之約定，被上訴人既未繳納，上訴人自得執為同時履行
      抗辯之事由，拒絕給付系爭協議所約定之違約金。退步言
      之，被上訴人未給付前揭款項，亦已構成違約事由，上訴
      人亦得請求被上訴人給付違約金10萬元，並以上訴狀為抵
      銷意思表示，則被上訴人之請求亦無理由。
三、經查：上訴人前揭上訴理由（一）、（三）兩項陳述，核屬
    係就原審取捨證據、認定事實之職權行使，指摘其為不當，
    並未具體表明原審判決係不適用何項法規、適用何項法規不
    當或有民事訴訟法第469條所列第1款至第5款之情形，難認
    對原審判決之如何違背法令已有具體之指摘。至於上訴人前
    揭上訴理由（二）、（四）項另主張其以上訴狀為解除系爭
    協議之意思表示、同時履行抗辯及抵銷意思表示，則被上訴
    人之請求亦無理由等語。惟按小額訴訟程序之當事人除有因
    原法院違背法令致未能提出者外，於第二審程序不得提出新
    攻擊或防禦方法，民事訴訟法第436條之28前段定有明文，
    蓋為貫徹小額程序之簡速性，避免因當事人於上訴程序提出
    新事實及證據而延滯訴訟，小額事件之第二審法院原則上應
    按第一審之訴訟資料，審核其訴訟程序及判決內容有無違背
    法令，當事人於第一審言詞辯論終結前未曾提出之訴訟資料
    ，不得再行提出，此為民事訴訟法第436條之28之立法理由
    。本件上訴人於原審並未提出前開（二）、（四）項之攻擊
    防禦方法，且其未提出該等攻擊防禦方法，並非因原法院有
    何違背法令之情事所致，業經本院核閱原審卷查明屬實，則
    上訴人於本院提出之前開攻擊防禦方法，有違民事訴訟法第
    436條之28規定，本院自無庸加以審酌。綜上所述，本件自
    不得謂已合法表明上訴理由。從而，上訴顯難認為合法，應
    予駁回。
四、依民事訴訟法第436條之32第1項準用同法第436條之19規定
    之結果，小額訴訟程序之第二審法院為訴訟費用之裁判時，
    應確定其訴訟費用額。查本件第二審訴訟費用額確定為1,50
    0元，爰依前開規定諭知如主文第2項所示。
五、據上論結，本件上訴為不合法，依民事訴訟法第436條之32
    第1項、第2項、第444條第1項、第95條、第78條、第436條
    之19第1項，裁定如主文。
中    華    民    國    97    年    6    月    30    日
                  民事第二庭  審判長法  官  許秀芬
                                    法  官  涂秀玲
                                    法  官  楊國精
正本證明與原本無異。
本裁定不得抗告。
中    華    民    國    97    年    6    月    30    日
                                    書記官


司法院資訊處製作；財團法人民間司法改革基金會備份。
